臺灣新北地方法院刑事判決　
111年度金訴字第588號
公  訴  人  臺灣新北地方檢察署檢察官
被      告  林冠傑



上列被告因違反洗錢防制法等案件，經檢察官提起公訴（111年
度偵字第9054號）及移送併案審理（111年度偵字第10241號、第
12452號、第20129號、第25032號、第19356號、第32892號），
因被告於準備程序中就被訴事實為有罪之陳述，本院合議庭裁定
由受命法官獨任進行簡式審判程序，判決如下：
    主  文
林冠傑幫助犯洗錢防制法第十四條第一項之洗錢罪，處有期徒刑
參月，併科罰金新臺幣壹萬元，罰金如易服勞役，以新臺幣壹仟
元折算壹日。
    事  實
一、林冠傑依其社會生活通常經驗，可預見如將金融機構帳戶資
    料提供他人使用，可能幫助他人利用該帳戶作為向別人詐欺
    取財時指示該被害人匯款及行騙之人提（匯）款之工具，遮
    斷資金流動軌跡，以掩飾、隱匿犯罪所得財物之目的，竟基
    於縱使他人以其金融機構帳戶實施詐欺取財，以及掩飾、隱
    匿犯罪所得財物等犯罪目的使用，亦不違背其本意之幫助詐
    欺取財及幫助洗錢之不確定故意，於民國110年9月9日20時14
    分許至同年月14日前之某時，在新北市新莊區大漢橋附近之
    某統一超商，將其申設之元大商業銀行帳號00000000000000
    號帳戶(下稱本案元大銀行帳戶）之帳戶資料，提供與真實
    姓名、年籍不詳、自稱「阿哲」之詐欺集團成員使用，容任
    詐欺集團作為遂行詐欺取財之犯罪工具並掩飾、隱匿不法所
    得之去向。嗣該詐欺集團成員取得上開帳戶後，即基於共同
    意圖為自己不法所有之詐欺取財及洗錢之犯意聯絡，分別以
    附表一所示詐欺手法，致附表一告訴人欄所示之人陷於錯誤
    ，而分別於附表一所示匯款時間，匯款附表一所示金額至本
    案元大銀行帳戶，旋由詐欺集團成員將各該款項轉匯一空，
    以此方式製造金流之斷點，致無法追查受騙金額之去向，而
    隱匿該等犯罪所得。
二、案經附表一告訴人欄所示之人報警處理，由臺灣新北地方檢
    察署檢察官偵查起訴及移送併案審理。　
    理  由
一、前揭犯罪事實，業據被告林冠傑於本院訊問時坦承不諱（見
    本院卷第114、120、125、126頁），復有附表二「證據資料
    」欄所示證據在卷可稽，足認被告之自白與事實相符，應堪
    採信。是本件事證已臻明確，被告上揭犯行堪以認定，應予
    依法論罪科刑。
二、論罪科刑：
  ㈠按刑法第30條之幫助犯，係以行為人主觀上有幫助故意，客
    觀上有幫助行為，即對於犯罪與正犯有共同認識，而以幫助
    意思，對於正犯資以助力，但未參與實行犯罪之行為者而言
    。幫助犯之故意，除需有認識其行為足以幫助他人實現故意
    不法構成要件之「幫助故意」外，尚需具備幫助他人實現該
    特定不法構成要件之「幫助既遂故意」，惟行為人只要概略
    認識該特定犯罪之不法內涵即可，無庸過於瞭解正犯行為之
    細節或具體內容。金融帳戶乃個人理財工具，依我國現狀，
    申設金融帳戶並無任何特殊限制，且可於不同之金融機構申
    請多數帳戶使用，是依一般人之社會通念，若見他人不以自
    己名義申請帳戶，反而收購或借用別人之金融帳戶以供使用
    ，並要求提供提款卡及告知密碼，則提供金融帳戶者主觀上
    如認識該帳戶可能作為對方收受、提領特定犯罪所得使用，
    對方提領後會產生遮斷金流以逃避國家追訴、處罰之效果，
    仍基於幫助之犯意，而提供該帳戶之提款卡及密碼，以利洗
    錢實行，仍可成立一般洗錢罪之幫助犯（最高法院108 年度
    台上大字第3101號裁定意旨參照）。本案詐欺集團成員係利
    用被告提供之本案元大銀行帳戶，向告訴人等施以詐術，致
    其等陷於錯誤，而依指示匯款，被告所為固未直接實行詐欺
    取財、掩飾、隱匿犯罪所得之構成要件行為，惟其提供本案
    元大銀行帳戶作為工具，對犯罪集團成員遂行詐欺取財、掩
    飾或隱匿犯罪所得資以助力，利於詐欺取財及洗錢之實行。
    是核被告所為，係犯刑法第30條第1項前段、第339條第1項
    之幫助詐欺取財罪，及刑法第30條第1項前段、洗錢防制法
    第14條第1項之幫助一般洗錢罪。
  ㈡被告以一行為同時幫助詐欺集團分別詐欺附表一所示7位被害
    人之財物、洗錢，係以一行為而觸犯數罪名，為想像競合犯
    ，應依刑法第55條前段規定，從一重之幫助洗錢罪處斷。又
    臺灣新北地方檢察署111年度偵字第10241號（下稱併辦一）
    、同署111年度偵字第12452號（下稱併辦二）、同署111年
    度偵字第20129號、第25032號（下稱併辦三）、同署111年
    度偵字第19356號（下稱併辦四）及同署111年度偵字第3289
    2號（下稱併辦五）移送併辦意旨所指被告提供本案元大銀
    行帳戶幫助詐欺集團為詐欺取財及洗錢犯行之告訴人，與業
    經起訴之犯罪事實屬裁判上一罪，本院自應併予審究，附此
    敘明。
  ㈢被告以幫助他人犯罪之意思而參與犯罪構成要件以外之行為
    ，為幫助犯，爰依刑法第30條第2項之規定，按正犯之刑減
    輕其刑。又被告於本院就幫助洗錢犯行自白不諱，應依洗錢
    防制法第16條第2項規定，減輕其刑，並依刑法第70條規定
    ，遞減其刑。
  ㈣爰審酌被告提供本案元大銀行帳戶予他人使用，以此方式幫
    助他人從事詐欺取財及洗錢之犯行，致使此類犯罪手法層出
    不窮，造成犯罪偵查追訴的困難性，危害交易秩序與社會治
    安，致告訴人等難以追回遭詐欺金額，被告所為實屬不該，
    應予非難，惟念其犯後坦承犯行，尚有悔意，兼衡其素行、
    犯罪之動機、目的、手段，自陳國中肄業之教育程度、目前
    從事水電工作、月收入約新臺幣3萬元，沒有人需要其扶養
    之家庭經濟生活狀況（見本院卷第127頁），暨告訴人等所
    受損失等一切情狀，量處如主文所示之刑，並就罰金部分諭
    知易服勞役之折算標準。
三、沒收：
  ㈠被告固將本案元大銀行帳戶資料提供他人遂行詐欺及洗錢之
    犯行，惟被告否認因提供帳戶而獲有報酬（見本院卷第127
    頁），且卷內尚乏積極證據證明被告本案因提供帳戶資料而
    實際取得任何對價或利益，且亦無證據足認被告因本案而獲
    得任何不法利得，自無從遽認被告有何實際獲取之犯罪所得
    ，爰不予宣告沒收、追徵犯罪所得。
  ㈡至被告非實際上轉匯或提領贓款之人，無掩飾隱匿詐欺贓款
    之犯行，非洗錢防制法第14條第1 項之正犯，自無洗錢防制
    法第18條第1 項沒收規定之適用，附此敘明。另被告提供之
    本案元大銀行帳戶資料，已由詐欺集團成員持用，未據扣案
    ，且該物品可隨時停用、掛失補辦，不具刑法上之重要性，
    而無宣告沒收之必要，依刑法第38條之2第2項之規定，不予
    宣告沒收，併此指明。
據上論斷，應依刑事訴訟法第273條之1第1項、第299條第1 項前
段（本案採判決精簡原則，僅引述程序法條），判決如主文。
本案經檢察官江祐丞偵查起訴及移送併案、檢察官黃育仁、陳建
良移送併案審理，由檢察官林涵慧到庭執行職務。
中　　華　　民　　國　　111 　年　　9 　　月　　30　　日
                  刑事第十七庭    法  官  黃俊雯
以上正本證明與原本無異
如不服本判決，應於判決送達後20日內敘明上訴理由，向本院提
出上訴狀 (應附繕本) ，上訴於臺灣高等法院。其未敘述上訴理
由者，應於上訴期間屆滿後20日內向本院補提理由書「切勿逕送
上級法院」。
                                  書記官  游斯涵
中　　華　　民　　國　　111 　年　　10 　　月　 03　　日
附錄本案論罪科刑法條全文：
中華民國刑法第339條
意圖為自己或第三人不法之所有，以詐術使人將本人或第三人之
物交付者，處5 年以下有期徒刑、拘役或科或併科50萬元以下罰
金。
以前項方法得財產上不法之利益或使第三人得之者，亦同。
前二項之未遂犯罰之。

洗錢防制法第14條
有第2 條各款所列洗錢行為者，處7 年以下有期徒刑，併科新臺
幣500 萬元以下罰金。
前項之未遂犯罰之。
前二項情形，不得科以超過其特定犯罪所定最重本刑之刑。

附表一
編號 告訴人 詐欺手法 匯款時間 匯款金額 (新臺幣) 匯入帳戶 1 （ 起訴書 ） 被害人 鄭旻金 民國110年9月15日起，使用通訊軟體LINE「Chen」、「customer service」等帳號向鄭旻金佯稱：可於「Century」（起訴書誤載為「Cenyury」）網站投注云云，致鄭旻金陷於錯誤，依該詐騙集團成員指示匯款。 110年9月15日12時47分許 1萬3,780元 本案元大銀行帳戶 2 （ 併辦一 ） 游皓文 110年6月22日，透過LINE通訊軟體與游皓文聯繫，佯稱加入IDG（併辦意旨書誤載為IGD）投資網站，即可從事網路投資獲利云云，致游皓文陷於錯誤，並依指示匯款。 110年9月15日11時24分許 （併辦一意旨書記載為11時23分許） 10萬元  3 （ 併辦二 ） 張富淳 於110年9月12日起，使用通訊軟體LINE「思琪」等帳號向張富淳佯稱：可於ZA購物網站（併辦二意旨書誤載為AZ購物網站）投資，如有顧客取貨將可獲得百分之10之報酬云云，致張富淳陷於錯誤，依該詐騙集團成員指示匯款。 110年9月15日15時31分許 1萬元  4 （ 併辦 三 ） 陳淑圜 於110年6月底某日，透過網路交友軟體結識陳淑圜，再使用通訊軟體LINE向陳淑圜佯稱：可透過騰訊客服網站進行投資云云，致陳淑圜陷於錯誤，依該詐騙集團成員指示匯款。 110年9月14日16時58分許 5萬元     110年9月15日16時25分許 10萬元  5 （ 併辦 三 ） 古瀚仁 先於110年7月30日透過臉書社交軟體結識古瀚仁，再使用LINE通訊軟體向古瀚仁佯稱：可投資美金獲利云云，致古瀚仁陷於錯誤，依該詐騙集團成員指示匯款。 110年9月15日12時52分許 3萬1,000元  6 （ 併辦 四 ） 朱正煜 於110年9月14日前某時，在不詳地點，透過臉書網站刊登投資之廣告，適朱正煜瀏覽上開訊息，通訊軟體LINE暱稱「539吳老師」即向朱正煜佯稱可加入投注群組「539會員」，即可獲得投注名牌獲利云云，致朱正煜陷於錯誤，依該詐騙集團成員指示匯款。 110年9月14日15時41分許 2萬元  7 （ 併辦 五 ） 周聖敦 於110年7月底之某日時，創設「盛匯金控」之投資網站，該網站之客服人員即向周聖敦佯稱：依照指示儲值後投資云云，致周聖敦陷於錯誤，依該詐騙集團成員指示匯款。 110年9月15日13時18分許 10萬元  

附表二
對應附表 一之編號 證據資料 1 1.鄭旻金於警詢中之證述（偵字第9054號卷第6頁及其反面） 2.苗栗縣警察局通霄分局苑裡分駐所受理詐騙帳戶通報警示簡便格式表、金融機構聯防機制通報單、內政部警政署反詐騙諮詢專線紀錄表、鄭旻金提供之匯款明細、臺灣土地銀行帳戶存摺、與詐騙集團對話紀錄截圖（偵字第9054號卷第17至19、28至47頁） 3.元大商業銀行股份有限公司110年12月8日元銀字第1100018442號函暨檢附帳號00000000000000號帳戶之客戶基本資料、交易明細（偵字第9054號卷第9至16頁） 2 1.游皓文於警詢中之證述（偵字第10241號卷第123至127頁） 2.新北市政府警察局海山分局埔墘派出所陳報單、受理案件證明單、受理各類案件紀錄表、受理詐騙帳戶通報警示簡便格式表、金融機構聯防機制通報單、內政部警政署反詐騙諮詢專線紀錄表、游皓文提出之IG聊天紀錄、IDG投資網路介面及LINE對話紀錄、網路銀行匯款明細、存摺影本（偵字第10241號卷第129至152、167至213頁） 3.元大商業銀行股份有限公司110年12月8日元銀字第1100018442號函暨檢附帳號00000000000000號帳戶之客戶基本資料、交易明細（偵字第9054號卷第9至16頁） 3 1.張富淳於警詢中之證述（偵字第12452號卷第4至7頁） 2.桃園市政府警察局中壢分局內壢派出所受理案件證明單、受理各類案件紀錄表、受理詐騙帳戶通報警示簡便格式表、金融機構聯防機制通報單、內政部警政署反詐騙諮詢專線紀錄表、張富淳提出之LINE對話紀錄、網路銀行匯款明細（偵字第12452號卷第9至23頁） 3.元大商業銀行股份有限公司110年12月8日元銀字第1100018442號函暨檢附帳號00000000000000號帳戶之客戶基本資料、交易明細（偵字第9054號卷第9至16頁） 4 1.陳淑圜於警詢中之證述（偵字第25032號卷第18至19頁） 2.陳淑圜提出之網路郵局轉帳明細截圖、內政部警政署反詐騙諮詢專線紀錄表、臺中市政府警察局東勢分局新社分駐所受理詐騙帳戶通報警示簡便格式表（偵字第25032號卷第11、20至31頁） 3.元大商業銀行股份有限公司110年12月8日元銀字第1100018442號函暨檢附帳號00000000000000號帳戶之客戶基本資料、交易明細（偵字第9054號卷第9至16頁） 5 1.古瀚仁於警詢中之證述（偵字第20129號卷第5至7頁） 2.古瀚仁提出之投資網站、臉書及LINE對話紀錄截圖、轉帳交易成功截圖、內政部警政署反詐騙諮詢專線紀錄表、臺東縣警察局臺東分局中興派出所受理詐騙帳戶通報警示簡便格式表、金融機構聯防機制通報單、受理案件證明單（偵字第20129號卷第21至34頁） 3.元大商業銀行股份有限公司110年12月8日元銀字第1100018442號函暨檢附帳號00000000000000號帳戶之客戶基本資料、交易明細（偵字第9054號卷第9至16頁） 6 1.朱正煜於警詢中之證述（偵字第19356號卷第39至40頁） 2.朱正煜提出之高雄市阿蓮區農會匯款回條1紙、LINE對話紀錄截圖、內政部警政署反詐騙諮詢專線紀錄表、高雄市政府警察局湖內分局阿蓮分駐所受理詐騙帳戶通報警示簡便格式表、受理案件證明單、受理各類案件紀錄表（偵字第19356號卷第43、51至67頁） 3.元大商業銀行股份有限公司110年12月8日元銀字第1100018442號函暨檢附帳號00000000000000號帳戶之客戶基本資料、交易明細（偵字第9054號卷第9至16頁） 7 1.周聖敦於警詢中之證述（偵字第32892號卷第97至98頁反面） 2.周聖敦提出之郵政跨行匯款申請書、投資網站及LINE對話紀錄截圖內政部警政署反詐騙諮詢專線紀錄表、臺南市政府警察局白河分局後壁分駐所受理詐騙帳戶通報警示簡便格式表、金融機構聯防機制通報單、受理案件證明單、受理各類案件紀錄表（偵字第32892號卷第99至111、131至135頁） 3.元大商業銀行股份有限公司110年12月8日元銀字第1100018442號函暨檢附帳號00000000000000號帳戶之客戶基本資料、交易明細（偵字第9054號卷第9至16頁）